【裁判字號】    95,易,1284
【裁判日期】    950914
【裁判案由】    傷害
【裁判全文】
臺灣板橋地方法院刑事判決              95年度易字第1284號
公  訴  人  臺灣板橋地方法院檢察署檢察官
被      告  甲○○
上列被告因傷害案件，經檢察官提起公訴（九十五年度偵字一四
一一六號），被告於本院準備程序進行中，就被訴犯罪事實為有
罪之陳述，經本院合議庭裁定改行簡式審判程序審理後，判決如
下：
    主  文
甲○○傷害人之身體，處拘役貳拾日，如易科罰金，以參佰元折
算壹日。緩刑貳年。
    事  實
一、甲○○之妹王欣眉與乙○○係男女朋友關係，渠等並同居於
    王欣眉與其家人同住位於臺北縣林口鄉○○村○○路三四六
    巷二弄一號之住處，嗣因乙○○與王欣眉之母吳淑芬因細故
    而互生嫌隙，甲○○遂要求乙○○搬離上址，迨至民國九十
    五年三月二十七日晚上九時許，在上址，甲○○見乙○○尚
    未搬離，雙方起口角爭執，詎甲○○竟基於傷害之犯意，隨
    手拾起未扣案之乙○○所有熱溶膠棍子一支毆打乙○○身體
    ，致乙○○受有頭部外傷併臉部瘀傷、左肘擦瘀傷、右手瘀
    傷、背挫傷等傷害。
二、案經乙○○訴由臺北縣政府警察局新莊分局報告臺灣板橋地
    方法院檢察署檢察官偵查起訴。
    理  由
一、上開事實，業經被告甲○○迭於警詢、偵訊及本院訊問時供
    承不諱，核與告訴人乙○○於警詢及偵訊時指訴之情節相符
    ，並有行政院衛生署臺北醫院診斷證明書乙紙及告訴人受傷
    照片二幀在卷可稽。是被告之自白核與事實相符，堪以採信
    。故本件事證已臻明確，被告犯行堪以認定，應予依法論科
    。
二、論罪科刑部分：
(一)、法律修正後之適用：於被告行為後，刑法施行法已於九十五
    年六月十四日增訂該法第一條之一規定，並自九十五年七月
    一日施行，其將刑法分則所定罰金之貨幣單位均改為新臺幣
    ，並分別提高為三倍或三十倍；另刑法第三十三條第五款關
    於罰金刑之規定、第五十六條關於連續犯之規定、第四十一
    條第一項關於易科罰金折算標準之規定，均已於九十四年二
    月二日修正公布，並同自九十五年七月一日施行。按同於九
    十五年七月一日修正施行之刑法第二條規定，乃係關於新舊
    法比較適用之準據法，其本身無關行為可罰性要件之變更，
    故於九十五年七月一日前揭法律修正施行後，如有涉及比較
    新舊法之問題，即應逕依修正後刑法第二條第一項規定，為
    「從舊從輕」之比較（參見最高法院九十五年度第八次刑事
    庭會議決議意旨）。茲分述如下：
１、刑法分則編各罪所定罰金之貨幣單位原為銀元，且依修正前
    刑法第三十三條第五款規定，罰金刑為一銀元以上，而有關
    罰金倍數之調整及銀元與新臺幣之折算標準，則定有「罰金
    罰鍰標準條例」及「現行法規所定貨幣單位折算新臺幣條例
    」，除罰金以一銀元折算三元新台幣外，並將七十二年六月
    二十六日以前修正之刑法部分條文罰金數額提高二至十倍，
    其後修正者則不再提高倍數；嗣修正後刑法第三十三條第五
    款則將罰金刑提高為新臺幣一千元以上，並以百元計算之，
    且因刑法第三十三條第五款所定罰金貨幣單位既已改為新臺
    幣，刑法分則編各罪所定罰金之貨幣單位亦應配合修正為新
    臺幣，且考量刑法修正施行後，不再施用「現行法規所定貨
    幣單位折算新臺幣條例」，為使刑法分則編各罪所定罰金之
    最高數額與刑法修正前趨於一致，爰增訂刑法施行法第一條
    之一規定，將刑法分則編各罪所定罰金之貨幣單位均改為新
    臺幣，並將七十二年六月二十六日以前修正之刑法部分條文
    罰金數額提高為三十倍，其後修正者則提高為三倍。是以刑
    法分則編各罪所定罰金刑之最高數額，於上開規定修正後仍
    屬一致，並無不同；但其罰金刑之最低數額，則比修正前提
    高，從而自以修正前之規定較為有利。
２、修正後刑法第四十一條第一項前段關於得易科罰金之折算標
    準，由「得以一元以上三元以下折算一日」（按：此規定配
    合修正前罰金罰鍰提高標準條例第二條【現已刪除】規定，
    就其原定數額提高為一百倍折算一日，則最高應以銀元三百
    元折算一日，經折算為新臺幣後，應以新臺幣九百元折算為
    一日），提高為「以新臺幣一千元、二千元或三千元折算一
    日」，並刪除「因身體、教育、職業、家庭之關係或其他正
    當事由，執行顯有困難」之條件。是以修正前關於易科罰金
    之折算標準金額較低，自係較為有利。
３、準此而論，前揭刑法施行法第一條之一之增訂及刑法第三十
    三條第五款之修正，乃係刑法分則編各罪所定罰金刑之刑罰
    法律效果之變更，前揭刑法第四十一條第一項易科罰金折算
    標準規定之變更，則相當於科刑規範事項之變更，自應依刑
    法第二條第一項規定，綜合罪刑全部結果，整體為新舊法之
    「從舊從輕」比較（參見最高法院二十四年上字第四六三四
    號判例意旨、二十七年上字第二六一號判例意旨）。核被告
    所為，依本院所諭知之被告罪名及其宣告刑（以上均詳如後
    述），適用修正前有關罰金刑及易科罰金折算標準之規定，
    對被告亦較屬有利，故經綜合比較新舊法結果，應以舊法對
    被告有利，自應整體依刑法第二條第一項前段規定，適用行
    為時之修正前刑法第三十三條第五款、第四十一條第一項前
    段及罰金罰鍰提高標準條例第二條等規定。至於刑法第七十
    四條有關緩刑之規定亦經修正，惟緩刑之規定並非關於行為
    可罰性之法律規範，而係屬刑之宣告規範，無修正後刑法第
    二條第一項之適用，其適用關係必須是以案件在裁判時為準
    ，並非以行為時為準，是以本件被告犯罪固在前揭刑法修正
    條文施行前，惟本件裁判時係於刑法修正條文施行後，自應
    適用修正條文施行後之刑法第七十四條規定，此有上開最高
    法院刑事庭決議可資參照，合先敘明。
(二)、核被告所為，係犯刑法第二百七十七條第一項之傷害罪。爰
    審酌被告僅因細故與告訴人起口角爭執，竟持熱溶膠棍子毆
    傷告訴人，致告訴人受有上開傷勢，且迄今尚未與告訴人和
    解，並賠償告訴人所受損害，惟其素行良好，此有臺灣高等
    法院被告前案紀錄表乙紙在卷供參，且願意賠償告訴人新臺
    幣五萬元，僅因告訴人不願意而未能達成和解，以及其犯後
    坦承犯行，態度良好等一切情狀，量處如主文所示之刑，並
    依修正前刑法第四十一條第一項前段之規定，併予諭知易科
    罰金之折算標準。又查被告前未曾受有期徒刑以上刑之宣告
    ，此有上開紀錄表可證，其僅因一時失慮，偶罹刑典，事後
    已坦承犯行，深具悔意，經此刑之宣告後，應知警惕而無再
    犯之虞，本院因認暫不執行其刑為當，爰依修正後刑法第七
    十四條第一款之規定，併予以宣告緩刑，用啟自新。至未扣
    案之熱溶膠棍子一支，雖係供本件被告犯罪所用之物，但非
    被告所有乙節，業據被告供述明確，則毋庸併予宣告沒收，
    附此敘明。
據上論斷，應依刑事訴訟法第二百九十九條第一項前段、第二百
七十三條之一第一項，刑法第二條第一項前段、第二百七十七條
第一項、修正前刑法第四十一條第一項前段、刑法第七十四條第
一項第一款，罰金罰鍰提高標準條例第一條前段、修正前同條例
第二條，判決如主文。
本案經檢察官彭聖斐到庭執行職務。
中    華    民    國    95    年    9     月    14    日
                        刑事第六庭法  官  饒金鳳
以上正本證明與原本無異。
如不服本判決，應於判決送達後十日內向本院提出上訴狀 (應抄
附繕本)。
                                  書記官  王春森
中    華    民    國    95    年    9     月    14    日
附錄本案論罪科刑之法律條文：
中華民國刑法第二百七十七條第一項：
傷害人之身體或健康者，處三年以下有期徒刑、拘役或一千元以
下罰金。


司法院資訊處製作；財團法人民間司法改革基金會備份。
